【裁判字號】    97,聲再,59
【裁判日期】    970515
【裁判案由】    聲請再審
【裁判全文】
臺灣高等法院高雄分院刑事裁定          97年度聲再字第59號
再審聲請人
即受判決人    甲○○
上列聲請人侵占案件，對於本院95年度上易字第629號中華民國
95年11月3日確定判決，聲請再審，本院裁定如下：
    主  文
再審之聲請駁回。
    理  由
一、聲請意旨如附件。
二、按有罪之刑事判決確定後，因發見確實之新證據，足認受有
    罪判決之人應受無罪、免訴、免刑或輕於原判決所認罪名之
    判決者，為受判決人之利益，得聲請再審，刑事訴訟法第42
    0 條第1 項第6 款固定有明文。惟該條款所謂發見確實之新
    證據，係指其就新證據之本身形式上觀察，毋須經調查程序
    ，顯然可認為足以動搖原確定之判決者而言（最高法院40年
    臺抗字第2 號判例意旨參照）。又按刑事訴訟法第420 條第
    1 項第6 款所謂「新證據」，除須可認為確實具有足以動搖
    原確定判決，而對受判決人為更有利判決之「顯然性」外，
    尚須具備該證據係在事實審法院於判決前已存在，因未經發
    見、不及調查斟酌，或審判時未經注意，至其後始行發見之
    「嶄新性」特質，二者均屬不可或缺，倘若未兼備上開學理
    上所謂「確實性」與「嶄新性」之二種為聲請再審新證據之
    特性，即不能據為聲請再審之原因。
三、經查：
  (一)原確定判決認定：聲請人甲○○（下稱聲請人）係盈典工程
    行實際負責人，以維修引擎主機為業，為從事業務之人。於
    民國91年4 月12日、同年5 月2 日，以盈典工程行名義與高
    雄造船廠公司簽訂合約書二份，約定由盈典工程行承攬行政
    院海巡署海洋巡防總局所有之PP-6005 巡防艇左右2 部舊主
    機及PP-10009巡防艇左部1 部舊主機維修工程，工程款各為
    新臺幣（下同）650 萬元及970 萬元，均約定2 個月內修護
    完成交貨。甲○○因上開承攬契約而持有高雄造船廠交付其
    維修之上開主機3 部及相關零件，嗣因甲○○未能如期完成
    上開3 部主機之維修工程，高雄造船廠公司乃於92年10月20
    日下午，派員前往盈典工程行，欲取回該3 部主機及已拆卸
    之相關零件。甲○○明知上開3 部主機及因維修工程而拆卸
    之零件均係海巡署所有，而為其業務上持有之物，竟意圖為
    自己不法之所有，將其維修時，自PP-6005 巡防艇主機引擎
    所拆卸價值約200 萬元之油嘴噴射泵總成12組、轉速感應器
    2 支、活塞連桿2 支及頂推桿3 組等零件（以下簡稱系爭零
    件），變易持有為所有之意思，予以侵占入己，隱匿拒不交
    代去向，致高雄造船廠公司未能取回系爭零件，其餘主機及
    零件則以卡車載運取回。系爭零件迄今仍下落不明，高雄造
    船廠公司因而須向海巡署擔負違約之賠償責任，損失甚巨等
    情，因認聲請人係犯刑法第336 條第2 項之業務侵占罪，即
    係依憑(1)合約書2 份、引擎保管單1 張；(2)證人楊忠信及警
    員陳寶華於原審法院證述及高雄市政府警察局勤務指揮中心
    受理各類案件紀錄表1 份等證據資料而為論斷，並敘述其所
    得心證之理由，且逐一說明再審聲請人即被告，及證人即被
    告之妻蕭陳秀琴於原審證述：當天現場所有主機引擎及零件
    ，都被告訴人公司派員載走云云，又證人即被告之子蕭富仁
    亦於原審證稱：當天現場已被清空，未留下任何主機及零件
    ，系爭零件，都被搬至車上云云，均屬迴護被告之詞，故被
    告所辯不可採。質言之，原確定判決依上開證據資料，而為
    犯罪事實之認定，其所憑證據及理由，並無有何違背證據法
    則及經驗、論理法則之處，合先敘明。
  (二)雖再審聲請人又提出友聯產物保險股份有限公司之民事準備
    書狀、告訴人楊忠信於92年1 月3 日之訊問筆錄、友聯產物
    保險股份有限公司與高雄造船廠股份有限公司之民事和解書
    （日期94年3 月3 日）及再審聲請人之96年1 月24日刑事告
    訴狀等書面資料為再審證據。然查，上開友聯產物保險股份
    有限公司之民事準備書狀及和解書，係他案當事人因應訴訟
    而撰寫之民事書類，與再審聲請人所被訴之刑事犯罪事實根
    本無涉；另告訴人楊忠信於92年1 月3 日之訊問筆錄早已附
    於原審卷之偵查卷內，並非新證據；至於再審聲請人自行於
    96年1 月24日提出之刑事告訴狀，更屬原確定判決後所產生
    者，亦不得作為再審聲請之證據。是就形式上觀察，再審聲
    請人所提出上開書面資料，均不具備足以動搖原確定判決，
    而對受判決人為更有利判決之「顯然性」。至於再審聲請人
    又謂原確定判決漏未調取友聯產物保險股份有限公司與高雄
    造船廠股份有限公司之民事訴訟案卷乙事。經查，刑事訴訟
    法第421 條就足以影響判決之重要證據漏未調查者，係指當
    事人於第二審判決前已提出，而法院漏未調查審酌者而言。
    本件再審聲請人於原審審理中並未曾提出該證據方法，業經
    本院調閱該原審卷查明屬實，是再審聲請人既未提出或主張
    該證據方法，則法院何來漏未調查？況查，依刑事訴訟法第
    424 條規定：依刑事訴訟法第421 條規定，因重要證據漏未
    審酌而聲請再審者，應於送達判決後20日為之。原確定判決
    於95年11月3 日判決至今已有一年多，早已逾上開期限，因
    而再審聲請人以該事由聲請再審，亦與法不合，
  (三)綜上所述，再審聲請人上開所陳，自非屬發現確實之新證據
    ；或重要證據漏未調查者，故其據以聲請再審，即無理由，
    應予駁回。
據上論斷，應依刑事訴訟法第434 條第1 項，裁定如主文。
中    華    民    國    97    年    5     月    15    日
                  刑事第四庭    審判長法  官  蕭權閔
                                      法  官  陳吉雄
                                      法  官  吳進寶
以上正本證明與原本無異。
不得抗告。
中    華    民    國    97    年    5     月    15    日
                                      書記官  林佳蓉


司法院資訊處製作；財團法人民間司法改革基金會備份。
